【裁判字號】    98,簡上,76
【裁判日期】    980818
【裁判案由】    清償債務
【裁判全文】
臺灣板橋地方法院民事判決              98年度簡上字第76號
上  訴  人  乙○○
被上訴人    萬泰商業銀行股份有限公司
法定代理人  戊○○
訴訟代理人  丙○○
            丁○○
上列當事人間請求清償債務事件，上訴人對於中華民國98年4 月
7 日本院板橋簡易庭98年度板簡字第513 號第一審判決提起上訴
，經本院於98年7 月28日言詞辯論終結，判決如下：
    主      文
原判決關於命上訴人給付超過新臺幣捌仟玖佰拾元及其中新
臺幣捌仟捌佰拾元之利息，及該部分假執行之宣告，暨除確
定部分外訴訟費用之裁判均廢棄。
上開廢棄部分，被上訴人在第一審之訴駁回。
其餘上訴駁回。
第一、二審訴訟費用除確定部分外，由被上訴人負擔。
    事實及理由
壹、程序方面：
    原告於起訴時，其法定代理人原為甲○○，嗣於訴訟程序進
    行中變更為戊○○，此有原告提出之銀行營業執照影本1 份
    附卷可稽，原告並具狀聲明承受訴訟，核無不合，自應准許
    。
貳、實體方面：
一、被上訴人起訴主張：上訴人於民國89年3 月10日與被上訴人
    訂定小額循環信用契約（下稱系爭契約），持用被上訴人所
    發行之GEORGE&MARY 現金卡（下稱系爭現金卡）。依系爭契
    約第3 條、第4 條第1 款、第6 條及第7 條約定，借款利率
    為年息18.25 ﹪，每動用1 筆借款時，須支付帳務管理費10
    0 元，還款方式為自借款日起以35日為還款週期，每期應繳
    金額係還款金額加計未繳帳務管理費，借款人若未依約於繳
    款期限前繳款時，延滯期間之利率依年息20﹪給付。截至97
    年9 月10日止，上訴人共向被上訴人借用新臺幣（下同）10
    8,833 元，詎屆期未如數清償，上訴人除積欠上開本金外，
    尚有上開本金自97年8 月6 日起至97年9 月10日止，按年息
    18.25 ﹪計付之利息404 元及帳務管理費600 元，合計109,
    837 元及上開本金自最後一期繳款日翌日（即97年9 月11日
    ）起至清償日止，因遲延履行所生按年息20﹪計算之遲延利
    息。上訴人持用之系爭現金卡雖於失竊後之同日14時58分至
    15時1 分，分5 次遭盜領共10萬元，惟上訴人於同日16時19
    分始透過電話語音向被上訴人掛失，上訴人自應負清償責任
    。為此，本於兩造間系爭現金卡契約之法律關係提起本訴，
    並聲明：上訴人應給付被上訴人109,837 元，及其中108,83
    3 元，自97年9 月11日起至清償日止，按年息20﹪計算之利
    息。併為被上訴答辯聲明：上訴駁回。
二、上訴人則以：上訴人所持有之系爭現金卡於97年9 月5 日14
    時47分許，在其任職之臺北縣樹林市○○路○ 段35之1 號屈
    臣氏商店之專櫃內遭不明人士竊取。上訴人於約1 小時後發
    現，旋打電話向被上訴人掛失，並於同日下午5 時1 分許向
    臺北縣政府警察局樹林分局樹林派出所報案，未料該現金卡
    已遭盜領10萬元。根據一般金融業之慣例，現金卡、信用卡
    掛失之責任規範有所謂「24小時內掛失」之風險承擔，上訴
    人於1 小時後發現本件現金卡失竊，立即以電話向被上訴人
    掛失，且向派出所報案，符合程序規範。且系爭現金卡債務
    中，除8,833 元確屬上訴人借用外，其餘遭盜領之10萬元，
    並非上訴人向被上訴人之借款，故兩造間關於該10萬元之債
    權債務關係不成立，被上訴人請求上訴人給付該筆金額之本
    息，並無理由等語置辯。併為上訴聲明：原判決關於命上訴
    人給付超過8,833 元本息部分，及該部分假執行之宣告均廢
    棄。上開廢棄部分，被上訴人在第一審之訴駁回（上訴人上
    訴聲明原請求廢棄原判決，嗣於本院98年6 月16日準備程序
    時減縮其上訴聲明如前述）。
三、原審判命上訴人應給付被上訴人109,837 元，及其中108,83
    3 元自97年9 月11日起至清償日止，按年息百分之20計算之
    利息；並依職權宣告得假執行。上訴人不服原審判決提起上
    訴，兩造聲明如前述。
四、兩造不爭執之事項：
  (一)上訴人於89年3 月10日與被上訴人訂定系爭契約，持用被上
    訴人所發行之GEORGE&MARY 現金卡。依系爭契約第3 條、第
    4 條第1 款、第6 條及第7 條約定，借款利率為年息18.25
    ﹪，每動用1 筆借款時，須支付帳務管理費100 元，還款方
    式為自借款日起以35日為還款週期，每期應繳金額係還款金
    額加計未繳帳務管理費，借款人若未依約於繳款期限前繳款
    時，延滯期間之利率依年息20﹪給付（見原審卷第9 頁小額
    循環信用貸款契約影本）。
  (二)截至97年8 月7 日為止，上訴人以系爭現金卡向被上訴人借
    用之金額為8,833 元，帳務管理費100 元，屆期尚未清償（
    見原審卷第10頁交易紀錄一覽表影本）。
  (三)上訴人所持有之系爭現金卡於97年9 月5 日14時47分許，在
    其任職之臺北縣樹林市○○路○ 段35之1 號屈臣氏商店之專
    櫃內遭不詳人士竊取後，上訴人於同日16時19分以電話向被
    上訴人掛失，並於同日下午5 時1 分許向臺北縣政府警察局
    樹林分局樹林派出所報案（見本院卷第6 至7 頁報案三聯單
    與刑事案件報案證明申請書等影本、第26至30頁臺北縣政府
    警察局樹林分局98年6 月1 日北縣警樹刑字第0980014757號
    函暨警詢筆錄、受理各類案件紀錄表影本）。
  (四)系爭現金卡於97年9 月5 日14時58分至15時1 分，分5 次遭
    不詳人士盜領共10萬元（見本院卷第44頁交易記錄查詢表）
    。
五、兩造爭執之事項：
    系爭現金卡於97年9 月5 日14時58分至15時1 分，分5 次遭
    不詳人士盜領共10萬元，被上訴人得否請求上訴人清償系爭
    現金卡借款及帳務管理費500元？
六、本院之判斷：
  (一)被上訴人主張上訴人於89年3 月10日與被上訴人訂定系爭契
    約，持用被上訴人所發行之系爭現金卡，截至97年8 月7 日
    為止，上訴人以系爭現金卡向被上訴人借用之金額為8,833
    元，帳務管理費100 元，屆期尚未清償；嗣該系爭現金卡於
    97年9 月5 日14時58分至15時1 分，分5 次遭提領共10萬元
    等情，有被上訴人提出之小額循環信用貸款契約及交易紀錄
    一覽表等影本各1 份為證（見原審卷第9 、10頁），且為上
    訴人所不爭執，堪信為真實。又上訴人主張系爭現金卡於97
    年9 月5 日14時47分許，在其任職之臺北縣樹林市○○路○
    段35之1 號屈臣氏商店之專櫃內遭不詳人士竊取後，其於同
    日16時19分以電話向被上訴人掛失，並於同日下午5 時1分
    許向臺北縣政府警察局樹林分局樹林派出所報案，嗣系爭現
    金卡於同日14時58分至15時1 分間經提領10萬元，係遭不詳
    人士盜領之事實，復有上訴人提出之報案三聯單、刑事案件
    報案證明申請書及案發現場監視錄影光碟1 片，被上訴人提
    出之交易記錄查詢表等影本各1 份為證（見本院卷第5 至7
    頁、第44頁），並經本院依職權函詢臺北縣政府警察局樹林
    分局及勘驗上開監視錄影光碟查明屬實，有臺北縣政府警察
    局樹林分局98年6 月1 日北縣警樹刑字第0980014757號函暨
    警詢筆錄及受理各類案件紀錄表影本、本院勘驗筆錄存卷可
    按（見本院卷第26至30頁、第34至35頁），復為被上訴人所
    不爭執，堪以信實。
  (二)按金融機構發給現金卡申請人現金卡，由金融機構給予持卡
    人一定之信用額度，供持卡人持用現金卡向金融機構自動提
    款機提領現金以供使用，待約定期間屆至時返還予金融機構
    ，且持卡人於金融機構核發現金卡時，由金融機構交付密封
    之密碼函，持卡人須開卡後始得以密碼函內載之密碼持向金
    融機構自動提款機提領現金，持卡人既委任金融機構授予信
    用額度，其性質上屬委任及消費借貸契約之混合契約，持卡
    人須於自動提款機輸入密碼，作為其請求金融機構處理授信
    事務之指示，若持卡人並無此項委任金融機構授予信用之指
    示，金融機構即不得請求持卡人給付因處理委任事務支出之
    現金卡款。查系爭現金卡於97年9 月5 日14時58分至15 時1
    分間遭不詳人士分5 次盜領共10萬元，業如前述，足見系爭
    10萬元之現金卡款，並非上訴人親自或授權他人於自動提款
    機輸入密碼委任被上訴人授予信用所借貸之現金卡款，且上
    訴人與被上訴人間就系爭10萬元亦無成立消費借貸契約之合
    意，被上訴人自不得請求上訴人給付系爭10萬元現金卡款之
    本息及帳務管理費500 元。是上訴人請求廢棄原判決關於命
    上訴人給付該10萬元本息及帳務管理費500 元部分，為有理
    由，應予准許。
  (三)另被上訴人主張截至97年8 月7 日為止，上訴人以系爭現金
    卡向被上訴人借用之金額為8,833 元，帳務管理費為100 元
    ，屆期尚未清償乙節，有被上訴人提出之交易紀錄一覽表影
    本1 紙為證（見原審卷第10頁），且為上訴人所不爭執，堪
    信屬實。是被上訴人起訴主張上訴人應給付8,933 元（8,83
    3 +100=8,933），及其中8,833 元之本息（此部分已確定）
    即屬有據，則上訴人提起本件上訴聲明請求廢棄原判決關於
    命上訴人給付超過8,833 元本息部分及該部分假執行之宣告
    ，其中關於請求廢棄原判決關於命上訴人給付帳務管理費10
    0 元部分及該部分假執行之宣告，為無理由，應予駁回。
  (四)綜上所述，本件被上訴人依據系爭現金卡契約之法律關係，
    請求上訴人給付系爭現金卡款8,833 元部分之帳務管理費10
    0 元為有理由，上訴人請求廢棄原判決關於命上訴人給付帳
    務管理費100 元部分及該部分假執行之宣告，為無理由，應
    予駁回。又被上訴人依據系爭現金卡契約之法律關係，請求
    上訴人給付系爭現金卡款10萬元及帳務管理費500 元，暨其
    中10萬元之遲延利息，為無理由，不應准許。乃原審為不利
    上訴人之認定，判命其向被上訴人給付上開10萬元本息及帳
    務管理費500 元部分，容有未洽，上訴意旨就此部分指摘原
    判決不當，求予廢棄改判，為有理由，爰由本院就此部分廢
    棄，改判如主文第2 項所示。
七、因本案事證已臻明確，兩造其餘主張、陳述及所提之證據暨
    攻擊防禦方法，經本院審酌後，認與本案判斷結果無影響，
    均毋庸再予一一審酌，附此敘明。
八、據上論結，本件上訴人之上訴為一部有理由，一部無理由，
    依民事訴訟法第436 條之1 第3 項、第450 條、第79條，判
    決如主文。
中    華    民    國    98    年    8     月    18    日
                  民事第二庭  審判長法  官  蕭胤瑮
                                    法  官  吳振富
                                    法  官  張筱琪
以上正本證明與原本無異
不得上訴
中    華    民    國    98    年    8     月    18    日
                                    書記官  連思斐


司法院資訊處製作；財團法人民間司法改革基金會備份。
